【裁判字號】    91,簡上,571
【裁判日期】    920207
【裁判案由】    第三人異議之訴
【裁判全文】
臺灣臺中地方法院民事判決  九十一年度簡上字第五七一號
    上  訴  人  乙○○
    訴訟代理人  甲○○
    被上訴人    臺灣銀行
    法定代理人  丁○○
    訴訟代理人  戊○○
    複  代理人  丙○○
右當事人間請求第三人異議之訴事件，上訴人對於中華民國九十一年十一月一日本院
臺中簡易庭九十一年度中簡字第三二三二號第一審判決提起上訴，本院判決如左：
    主      文
上訴駁回。
第二審訴訟費用由上訴人負擔。
    事      實
甲、上訴人方面：
  一、聲明：
  （一）原判決廢棄。
  （二）臺灣臺中地方法院九十一年民執二字第一八八○三號強制執行事件，於民國
        九十年七月八日所發就債務人甲○○於臺中商業銀行股份有限公司清水分公
        司之存款帳戶（活期儲蓄存款000000000000號）所為之執行命
        令其中新臺幣（下同）陸萬元部分之執行程序應予撤銷。
  二、陳述：臺灣臺中地方法院九十一年民執二字第一八八○三號強制執行事件，於
      民國九十年七月八日所發就債務人甲○○於臺中商業銀行股份有限公司清水分
      公司之存款帳戶（活期儲蓄存款000000000000號）之執行命令所
      扣押之二十二萬六千八百零二元，其中六萬元部分係上訴人由郵局帳號000
      －0000000號帳戶匯入，交予訴外人甲○○，請其開立期票以支付國泰
      人壽保險之保險費之用，故系爭六萬元係上訴人所有並非訴外人甲○○所有。
      爰依法請求就如聲明所示之強制執行事件，於民國九十年七月八日所發就債務
      人甲○○於臺中商業銀行股份有限公司清水分公司之存款帳戶（活期儲蓄存款
      000000000000號）所為之執行命令其中陸萬元部分之執行程序應
      予撤銷。
  三、證據：援用原審之立證方法。
乙、被上訴人方面：
  一、聲明：駁回上訴。
  二、陳述：系爭六萬元既已匯入執行債務人之帳戶，即為執行債務人所有。
  三、證據：援用原審之立證方法。
    理      由
一、上訴人起訴主張訴外人甲○○於臺中商業銀行股份有限公司清水分公司之存款帳
    戶（活期儲蓄存款000000000000號）內的二十二萬六千八百零二元
    ，其中六萬元部分係上訴人由郵局帳號000－0000000號帳戶匯入，交
    予訴外人甲○○，請其開立期票以支付國泰人壽保險之保險費之用等情，業據其
    提出被上訴人對其真正並不爭執之郵局存摺一本、台中銀行清水分行存摺一本、
    國泰人壽保險股份有限公司續期保費送金單二紙、支票存根六紙等為證，堪信真
    實。
二、按強制執行法第十五條，所謂就執行標的物有足以排除強制執行之權利者，係對
    於執行標的物有所有權、典權、留置權、質權存在情形之一者而言，最高法院四
    十四年台上字第七二一號判例意旨可資參照。至於債權之請求權，除與物權請求
    權競合之債權請求權，得據以提起第三人異議之訴外，如為僅得請求交付之債權
    請求權，則不得提起該訴。次按寄託物為代替物時，如約定寄託物之所有權移轉
    於受寄人，並由受寄人以種類、品質、數量相同之物返還者，為消費寄託，民法
    第六百零二條第一項前段定有明文。而銀行與活期存款戶間之存、提款等事項之
    法律關係，為典型之消費寄託關係，最高法院五十七年臺上字第二九六五號判例
    可資參照，存戶存於銀行之金錢實體之所有權，於存款戶存款於銀行之同時，已
    移轉予銀行所有，受寄人之銀行無返還原物之義務，僅須返還同一數額，存戶對
    銀行僅有請求其給付相同數量、價值之金錢之權利（故存款倘為他人所冒領，則
    受損害者為銀行，並非存戶，乃同一道理）。是以，本件上訴人指示郵局，將其
    於郵局帳戶內之六萬元匯入訴外人甲○○於台中銀行清水分行之帳戶時，則系爭
    六萬元金錢之所有權即已由台中銀行取得該金錢之所有權，被上訴人對系爭六萬
    元已無所有權存在，且上訴人與台中銀行間並無直接之法律關係存在，僅得依其
    與訴外人甲○○間之法律關係，請求甲○○履行其所委託之事項，上訴人抗辯該
    六萬元仍為乙○○所有云云，顯係出於誤會。上訴人就系爭六萬元既已無所有權
    存在，亦對台中銀行就活期儲蓄存款000000000000號並無直接請求
    權存在，即與前述得提起債務人異議之訴之要件不合。從而，上訴人請求就臺灣
    臺中地方法院九十一年民執二字第一八八○三號強制執行事件，於民國九十年七
    月八日所發就債務人甲○○於臺中商業銀行股份有限公司清水分公司之存款帳戶
    （活期儲蓄存款000000000000號）所為之執行命令其中陸萬元部分
    之執行程序應予撤銷，即屬無據。原審為上訴人敗訴之判決，並無不合。上訴意
    旨指摘原判決不當，求予廢棄改判，為無理由，應予駁回。
三、據上論結，本件上訴為無理由，依民事訴訟法第四百三十六條之一第三項、第四
    四十九條第一項、第七十八條，判決如主文。
中      華      民      國    九十二    年      二      月       七      日
                            臺灣臺中地方法院民事第一庭
~B審判長法官  林清鈞
~B法      官  呂麗玉
~B法      官  陳宗賢
右為正本係照原本作成
不得上訴。
中      華      民      國    九十二    年      二      月       七      日
~B法院書記官


司法院資訊處製作；財團法人民間司法改革基金會備份。
